臺灣高等法院民事判決
109年度上易字第778號
上  訴  人  侯陸太  

被  上訴人  臺灣土地銀行股份有限公司

法定代理人  謝娟娟  
訴訟代理人  陳協德  
            徐國棟  
            郭俊雄  
上列當事人間債務人異議之訴等事件，上訴人對於中華民國109
年5月29日臺灣臺北地方法院109年度訴字第2235號第一審判決提
起上訴，本院於109年10月13日言詞辯論終結，判決如下：
    主      文
上訴駁回。
第二審訴訟費用由上訴人負擔。
    事實及理由
壹、程序部分：
    按不變更訴訟標的，而補充或更正事實上或法律上之陳述者
    ，非為訴之變更或追加。民事訴訟法第256條定有明文。上
    訴人於原審就其對被上訴人請求新臺幣（下同）130萬元，
    原主張係請求精神慰撫金等語（見原審卷第215頁）。嗣於
    本院審理中主張被上訴人應負侵權行為損害賠償責任賠償其
    130萬元，除因名譽權遭侵害而請求精神慰撫金外，另其住
    的權利亦遭侵害而受有財產上的損失等語（見本院卷第346
    頁），核屬補充事實上及法律上之陳述，先予敘明。
貳、實體部分：
一、上訴人主張：伊前向被上訴人石門分行（下稱石門分行）辦
    理貸款，詎石門分行向臺灣桃園地方法院（下稱桃園地院）
    聲請拍賣上訴人桃園縣楊梅鎮（現改制為桃園市○○區○○○○路
    000巷0號不動產（下稱系爭楊梅房地）及聲請執行扣薪，但
    桃園地院88年度執字第18025號拍賣系爭楊梅房地金額非常
    低，伊一生辛苦所得遭石門分行強制洗錢搶走。石門分行並
    未於民國98年12月30日向桃園地院執行處撤銷強制執行，石
    門分行郭襄理為打勝官司，欺騙臺灣臺南地方法院（下稱臺
    南地院）司法事務官，實不足取。被上訴人表示伊於20年前
    收入穩定有償還能力，但當時伊其實沒有償還能力，被上訴
    人卻認為伊有償還能力，這是有問題的。銀行授信應在伊能
    力範圍之內，石門分行郭襄理設計一份讓客戶破產之契約內
    容，高達7.92%之利率，且被上訴人為了自己利益，聯合新
    營分行、桃園分行、臺南分行，製造不存在之債權。而依客
    戶往來明細查詢表資料，為何利率可從2.36%變成7.92%，實
    有疑義。且實務並沒有可以切結書作為執行名義，請作廢10
    2年3月22日、103年6月18日兩份切結書（下分稱系爭切結書
    一、切結書二，合稱系爭切結書），現在也已經沒有年息7.
    92%的利率，都已降至約1.3%。又被上訴人於伊經法院扣薪
    後，很多筆未沖銷，被上訴人向臺南地院陳報上訴人積欠本
    金134萬7,178元，完全不正確，伊遭石門分行害到一無所有
    ，損害非常嚴重，精神折磨長達20年，名譽遭到侵害，且被
    上訴人向臺南地院聲請拍賣上訴人臺南市○○區○○街00○00號
    房地（下稱系爭臺南房地），侵害伊住的權利，爰依侵權行
    為之法律關係請求被上訴人賠償130萬元精神慰撫金等語，
    求為命被上訴人應給付上訴人130萬元。原審為上訴人敗訴
    之判決，上訴人不服，提起上訴，並聲明：㈠原判決廢棄。㈡
    被上訴人應給付上訴人130萬元。
二、被上訴人則以：上訴人為辦理自用住宅擔保貸款，於87年3月21日與伊簽訂借據（下稱系爭借據），借款557萬元（下稱系爭借款），並提供系爭楊梅房地為擔保，詎伊自同年10月21日起即未依約清償本息，經伊就系爭楊梅房地聲請強制執行並拍定分配後，尚有本金328萬9.138元及利息、違約金未還。伊就上開不足額部分，於90年間向桃園地院聲請對上訴人之薪資併案執行，嗣因兩造於102年3月22日達成分期償還債務協議並簽立系爭切結書一，伊遂撤回上開薪資強制執行聲請。然上訴人嗣後毀諾，兩造再於103年6月18日達成分期償還債務協議而簽立系爭切結書二，上訴人又再度毀諾，經伊催告履約而未獲置理，故伊於108年11月12日再向臺南地院聲請強制執行，迄至109年4月22日止，上訴人尚欠伊本金134萬7,178元及自105年11月27日起之利息、違約金。伊於88年間取得桃園地院88年度促字第18517號支付命令，所載利率雖為年息8.275%，惟因考量當時房貸利率變動之故，僅以年息7.92%聲請強制執行。伊已就本件借款取得執行名義，且兩度於系爭切結書中減免原定利率，然上訴人卻一再毀諾。伊實已盡力協助上訴人處理借款債務，且上訴人至今未提出關於伊有何侵權行為，上訴人有何權利受害，其所主張130萬元之損害如何計算及因果關係。上訴人向伊請求精神慰撫金或所謂住的權利損害賠償，並無理由等語，資為抗辯，並答辯聲明：上訴駁回。
三、本院得心證之理由：
　　上訴人主張被上訴人以錯誤之帳目聲請強制執行，並拍賣系
    爭臺南房地，導致伊要寫書狀，影響到配偶之情緒，為了照
    顧配偶，還要進修中醫，壓力很大，名譽遭受侵害，爰依侵
    權行為之法律關係請求被上訴人賠償精神慰撫金130萬元，
    及住的權利遭損害之賠償等語，則為被上訴人所否認，並以
    前詞置辯。經查：
  ㈠按因故意或過失，不法侵害他人之權利者，負損害賠償責任
    。故意以背於善良風俗之方法，加損害於他人者亦同。違反
    保護他人之法律，致生損害於他人者，負賠償責任。但能證
    明其行為無過失者，不在此限。又不法侵害他人之身體、健
    康、名譽、自由、信用、隱私、貞操，或不法侵害其他人格
    法益而情節重大者，被害人雖非財產上之損害，亦得請求賠
    償相當之金額。其名譽被侵害者，並得請求回復名譽之適當
    處分。民法第184條及第195條第1項定有明文。次按當事人
    主張有利於己之事實者，就其事實有舉證之責任，民事訴訟
    法第277條前段亦有明文。是以，侵權行為之成立，須行為
    人因故意過失不法侵害他人權利，亦即行為人須具備歸責性
    、違法性，並不法行為與損害間有因果關係，始能成立，且
    主張侵權行為損害賠償請求權之人，對於侵權行為成立要件
    應負舉證責任（最高法院102年度台上字第1893號裁判意旨
    參照）。
　㈡上訴人主張被上訴人以錯誤之帳務金額向桃園地院、臺南地
    院法院聲請強制執行，造成上訴人名譽受損，因寫書狀壓力
    大，亦影響到配偶的生活，請求被上訴人賠償精神慰撫金13
    0萬元云云。惟查，上訴人前於87年3月21日與被上訴人簽訂
    系爭借據，向被上訴人借款557萬元，因未清償，經被上訴
    人持桃園地院88年度促字第18517號支付命令及確定證明書
    為執行名義，向桃園地院聲請強制執行，因未能全部受償，
    經桃園地院核發89年11月11日桃院丁民執五字第18025號之8
    8年度執字第18025號債權憑證（下稱系爭債權憑證）；被上
    訴人又於90年間向桃園地院聲請執行，經桃園地院以90年度
    執字第2395號執行事件於90年3月就上訴人對第三人桃園郵
    局核發薪資債權移轉命令，嗣上訴人先後於102年3月22日、
    103年6月18日申請分期償還借款債務而簽立系爭切結書等情
    ，有系爭借據、桃園地院88年度促字第18517號支付命令、
    確定證明書及系爭債權憑證、88年度執字第18025號分配表
    、系爭切結書兩張等件在卷可參(見原審卷第273至280頁、
    第281至284頁)，堪以信採。又被上訴人於106年3月2日以上
    訴人未依系爭切結書二繳款，乃寄發通知書予上訴人通知其
    履約，嗣於108年11月12日以上訴人尚積欠本金134萬7,178
    元及利息、違約金，持系爭債權憑證向臺南地院聲請強制執
    行系爭臺南房地，經臺南地院以108年度司執字第107036號
    執行事件受理乙節，業據被上訴人提出通知書、民事強制執
    行聲請狀及臺南地院執行處通知等件為憑（見原審卷第285
    至299頁、第315至316頁），是以，被上訴人係上訴人之債
    權人，並本於合法有效成立之執行名義即系爭債權憑證聲請
    強制執行，乃依法所為之實現債權行為，難認有何以故意或
    過失不法或以背於善良風俗之方法侵害上訴人名譽之情，亦
    無違反保護他人之法律致生損害於上訴人之情形，從而上訴
    人主張其係因被上訴人之侵權行為，受有名譽之損害及壓力
    大云云，即無足取。 
  ㈢至上訴人以被上訴人向臺南地院聲請強制執行時所主張系爭
    借款尚欠「138萬0,076元，及其中本金1,347,178元自104年
    12月15日起至清償日止，按年息百分之7.92計算之利息，並
    自105年1月16日起至清償日止，其逾期在6個月以內者，按
    上開利率百分之10計算，逾期超過6個月部分，按上開利率
    百分之20計算之違約金」之帳務有重複計算，且被上訴人往
    來明細表上利息從2.36％變成7.92％，可見被上訴人帳目確屬
    有誤云云，並提出郵局薪資扣薪表及其自臺南地院執行處所
    取得之被上訴人客戶往來明細查詢表等件為參（見本院卷第
    181頁、第305至313頁、第371至373頁）。然觀諸桃園地院8
    8年度促字第18517號支付命令、確定證明書及系爭債權憑證
    所載，被上訴人取得執行名義內容為上訴人應給付被上訴人
    「557萬元，及自87年10月21日起至清償日止，按年息8.275
    ％計算之利息，與自87年11月21日起至清償日止，其逾期在6
    個月以內者，按上開利率10％，超過6個月者，就超過部分，
    按上開利率20％計算之違約金」（見原審卷第275至280頁）
    ，又兩造於103年間因上訴人聲請分期償還，而於系爭切結
    書二約定被上訴人同意自103年5月3日起調整年利率為以2.3
    6％固定計息，然同時約定如上訴人未依約分期償還，即回復
    為原約定之利息、違約金，且被上訴人同意減免之利息、違
    約金仍應全數償還乙節，有系爭切結書二在卷可參（見原審
    卷第283至284頁），故被上訴人事後向臺南地院具狀更正系
    爭借款之利息及違約金應以年息7.92％計算，及被上訴人於8
    8年間及於108年間向桃園地院及臺南地院就利息、違約金部
    分以年息7.92％為強制執行之聲請，均在系爭債權憑證該執
    行名義範圍內，並無違法之情。況上訴人亦自承依其計算之
    帳目與被上訴人聲請執行之金額差距約60萬、70萬元等語（
    見本院卷第344頁），倘與被上訴人上開聲請執行之金額相
    較，可知上訴人就系爭借款仍未清償完畢，是以，被上訴人
    就系爭借款所取得系爭債權憑證，無論該執行名義所餘債權
    數額多寡，均可依法尋求實現，要無不法可言。
　㈣另按「當事人不得就已起訴之事件，於訴訟繫屬中，更行起
    訴。」、「原告之訴，有下列各款情形之一，法院應以裁定
    駁回之。但其情形可以補正者，審判長應定期間先命補正：
    七、起訴違背第31條之1 第2 項、第253 條、第263 條第2 
    項之規定，或其訴訟標的為確定判決之效力所及者」，民事
    訴訟法第253條、第249條第1項第7款定有明文。又原告之訴
    ，有民事訴訟法第249條第1項所列各款情形之一者，法院固
    應以裁定駁回之，惟已提起上訴時，就其上訴有無理由，仍
    應依上訴程序以判決為裁判（最高法院98年度台抗字第482
    號裁判意旨參照）。本件上訴人雖於本院109年10月13日言
    詞辯論期日始主張被上訴人聲請強制執行拍賣系爭臺南房地
    ，致其無處可居住，侵害上訴人住的權利，併依侵權行為之
    法律關係請求被上訴人賠償130萬元云云。經查，上訴人前
    另案起訴主張被上訴人相關帳務資料有誤，利息以年息7.92
    ％計算亦不合理，造成上訴人系爭臺南房地遭拍賣，而受有1
    30萬元之損害，依侵權行為之法律關係請求被上訴人賠償13
    0萬元等語，於臺南地院向被上訴人提起損害賠償訴訟（嗣
    移轉管轄），經臺灣臺北地方法院於109年9月25日以109年
    度訴字第3659號判決上訴人敗訴乙節，有該判決在卷可參（
    見本院卷第333至336頁），上訴人並自承兩訴訟均指住的權
    利遭侵害，是以，本件訴訟關於上訴人嗣後主張系爭臺南房
    地遭被上訴人聲請拍賣，致受有財產上損害，依侵權行為之
    法律關係請求被上訴人賠償130萬元乙節，揆諸前揭說明，
    應認上訴人係重複起訴，自應駁回上訴人此部分上訴。 
  ㈤至系爭臺南房地拍賣所得之款項應如何分配，上訴人就系爭
    借款尚欠本金、利息及違約金若干，如尚有爭執，則為執行
    法院於分配表製作後，兩造另循強制執行法所定程序救濟，
    且上訴人亦已提起分配表異議之訴（參臺南地院109年度補
    字第757號裁定），為兩造所陳明在卷（見本院卷第344頁）
    ，是以，縱系爭臺南房地經被上訴人聲請強制執行，亦係被
    上訴人依法持系爭債權憑證強制執行以清償系爭借款債務所
    致，無從以此結果，推認被上訴人有何侵權行為，亦無從依
    侵權行為之法律關係訴請被上訴人賠償，應堪認定。上訴人
    執此情為請求，容有未洽，亦無從准許。 　
四、綜上所述，上訴人依侵權行為之法律關係，訴請被上訴人給
    付130萬元，為無理由，無從准許，應予駁回。原審所為上
    訴人敗訴之判決，所持理由雖與本院不同，但其結果並無二
    致，仍應予以維持。上訴論旨指摘原判決不當，求予廢棄改
    判，為無理由，應予駁回。
五、兩造其餘之攻擊或防禦方法及未經援用之證據，經本院斟酌
    後，認為均不足影響本判決之結果，自無逐一詳予論駁之必
    要，併此敘明。
六、據上論結，本件上訴為無理由，判決如主文。 
中　　華　　民　　國　　109 　年　　10　　月　　27　　日
                  民事第十七庭
                        審判長法  官  黃雯惠
                              法  官  華奕超
　　　　　　　　　　　　　　  法  官  林佑珊
正本係照原本作成。
不得上訴。
中　　華　　民　　國　　109 　年　　10　　月　　29　　日
  
  　　　　　　　　　　　　　  書記官  戴伯勳